臺灣高等法院刑事判決
111年度上訴字第1505號
上  訴  人  
即  被  告  黃俊霖



上列上訴人即被告因詐欺等案件，不服臺灣臺北地方法院110年
度審訴緝字第30號，中華民國111年1月20日第一審判決（起訴案
號：臺灣臺北地方檢察署108年度偵字第24359號），提起上訴，
本院判決如下：
    主  文
上訴駁回。                                             
    理  由
一、按提起上訴，應以上訴書狀提出於原審法院為之；不服地方
    法院之第一審判決而上訴者，應向管轄第二審之高等法院為
    之；上訴書狀應敘述具體理由，刑事訴訟法第350條第1項、
    第361條第1項、第2項分別定有明文，此為上訴必備之程式
    ；倘所提上訴理由非屬具體理由者，為上訴不合法律上之程
    式，且由同法第361條之立法理由第3項：「上訴理由是否具
    體，係屬第二審法院審查範圍，不在命補正之列」等語可知
    ，上訴書狀雖記載理由，但並未具體敘述時，則無須再命補
    正（最高法院97年度台上字第3889號判決意旨參照），第二
    審法院應依刑事訴訟法第367條前段之規定以判決駁回之。
    而所稱「具體理由」，並不以其書狀應引用卷內訴訟資料，
    具體指摘原審判決不當或違法之事實，亦不以於以新事實或
    新證據為上訴理由時，應具體記載足以影響判決結果之情形
    為必要。但上訴之目的，既在請求第二審法院撤銷或變更第
    一審之判決，所稱「具體」，當係抽象、空泛之反面，若僅
    泛言原判決認事用法不當、採證違法或判決不公、量刑過重
    等空詞，而無實際論述內容，即無具體可言。從而，上開法
    條規定上訴應敘述具體理由，係指須就不服判決之理由為具
    體之敘述，而非空泛之指摘而言（最高法院106年度第8次刑
    事庭會議決議意旨參照）。準此，上訴人之上訴書狀縱有敘
    述上訴理由，倘僅是徒托空言或漫事指摘，未舉出該案相關
    之具體事由者，即與未敘述具體理由無異，所為上訴即非適
    法。
二、上訴人即被告甲○○不服原審判決，提起上訴，上訴理由為：
    原判決關於刑度部分，因量刑過重，被告實難信服，請求重
    新審理，給予適當之判決云云。
三、經查：原審認定被告所為，係犯刑法第339條之4第1項第2款
    之三人以上共同詐欺取財罪、洗錢防制法第14條第1項之洗
    錢罪，並說明被告與姚岱良、粘家誠、黃盟竣、李柏賢、林
    志昇、蘇子欽、胡順翔（後5人下稱「黃盟竣等5人」）、少
    年林○睿、「愛新覺羅」等人及其他真實姓名年籍不詳之詐欺
    集團成員間，具犯意聯絡及行為分擔，應論以共同正犯。而
    被告所為，係以一行為觸犯數罪名，為想像競合犯，應從一
    重依刑法第339條之4第1項第2款之三人以上共同詐欺取財罪
    處斷。又被告於有期徒刑執行完畢以後，5年以內，因故意
    再犯本案有期徒刑以上之罪，為累犯，然審酌被告前案之毒
    品、偽造文書等案件，與本案所犯之罪，其犯罪類型及法益
    種類，均屬有別，罪質亦互異，是認本案尚無依刑法第47條
    第1項規定加重其刑之必要；及卷內並無證據證明被告對共
    同正犯林○睿為少年乙節有所認識，尚難認被告有兒童及少年
    福利與權益保障法第112條第1項前段加重其刑規定之適用。
    另被告所為，因屬想像競合犯，而從一重論以三人以上共同
    詐欺取財罪，自無再適用洗錢防制法第16條第2項偵、審自
    白規定減輕其刑之餘地。復說明：以行為人之責任為基礎，
    審酌被告有偽造文書、多項毒品前科，素行非佳，其因貪圖
    己利，擔任本案詐欺集團提款車手，漠視他人財產權，且對
    社會治安造成相當之影響，應予非難；併參以被告坦承犯行
    之犯後態度；就洗錢犯行亦坦承不諱，依前揭罪數說明，被
    告犯行從一重論處三人以上共同詐欺取財罪，然就想像競合
    輕罪得減刑部分，依刑法第57條併予審酌之；另考量被告已
    與告訴人乙○○達成和解，約定於111年5月1日前匯款新臺幣
    （下同）6萬元等節，有原審調解筆錄附卷供參；兼衡被告
    於本案詐欺集團中所擔任角色之涉案程度，犯罪所生損害；
    再審酌被告自述國中畢業之智識程度，入監前從事營造業、
    月薪約6萬多元、未婚、需扶養祖母之家庭生活經濟狀況；
    暨其犯罪之動機、目的及手段等一切情狀，量處有期徒刑1
    年2月。原審亦敘明：⒈被告提領款項，因此獲得報酬2,000
    元一節，業據被告於警詢中供承在卷，為被告之犯罪所得。
    被告固與告訴人和解，然因履行期限尚未屆至而尚未給付等
    節，有原審調解筆錄附卷可考，此部分犯罪所得雖未扣案，
    仍應依刑法第38條之1第1項前段、第3項規定沒收，並於全
    部或一部不能沒收或不宜執行沒收時，追徵其價額。⒉被告
    所提領、扣除上開報酬之詐欺餘款，固為洗錢防制法第14條
    第1項之洗錢罪所掩飾、隱匿之財物，惟上開款項既已全數
    交與本案詐欺集團，要難認屬被告所有之財物，自無從依洗
    錢防制法第18條第1項規定宣告沒收。⒊共同正犯黃盟竣等5
    人收取之款項，固為洗錢防制法第14條第1項之洗錢罪所掩
    飾、隱匿之財物，惟上開款項既已交與本案詐欺集團，自非
    屬被告所有之財物，當無從依洗錢防制法第18條第1項規定
    宣告沒收。⒋未扣案之本案帳戶提款卡，固為供本案犯行之
    用，然屬各提款卡之帳戶申設人所有，並非被告所有之物，
    爰不予宣告沒收。經核原判決已詳敘認定事實所憑證據、認
    定理由、量刑之依據，從形式上觀察，原審已敘明審酌刑法
    第57條所列事項之理由，並無採證、認定事實錯誤、量刑瑕
    疵或違背法令之情形，尚難指為違法。
四、被告雖以量刑過重提起上訴云云，惟原判決就被告之犯罪情
    節及科刑部分之量刑基礎，已於理由內具體說明，業如前述
    ，顯已斟酌刑法第57條各款事由，並基於刑罰目的性之考量
    、刑事政策之取向以及行為人刑罰感受力之衡量等因素而為
    刑之量定，係以行為人責任為基礎，並未逾越法定刑度，亦
    無違背公平正義之精神，客觀上不生量刑畸重畸輕裁量權濫
    用之情形，屬法院裁量職權之適法行使。本院審核前開各量
    刑事由，認為原審對被告所量處之刑，並無顯然失出或有失
    衡平之情事。再者，被告上開所犯係刑法第339條之4第1項
    第2款之三人以上共同詐欺取財罪，法定刑為1年以上，7年
    以下有期徒刑，原審量處1年2月，已屬低度量刑，實難謂有
    何違反比例原則或量刑過重之處。被告空言指摘原審量刑過
    重云云，委無可採。
五、綜上，被告並未依據卷內既有訴訟資料或提出新事實、新證
    據，指摘或表明原判決有何採證認事、用法足以影響判決本
    旨之不當或違法，已難謂提出合於刑事訴訟法第361條第2項
    規定之具體理由。依首揭說明，本件上訴顯無具體理由而屬
    違背法律上之程式，爰不經言詞辯論，逕行駁回。　　
據上論斷，應依刑事訴訟法第367條前段、第372條，判決如主文
。　　
中　　華　　民　　國　　111 　年　　4 　　月　　29　　日
                  刑事第七庭    審判長法　官  孫惠琳
                                      法　官  連雅婷
                                      法　官  張育彰
以上正本證明與原本無異。
如不服本判決，應於收受送達後20日內向本院提出上訴書狀，其
未敘述上訴之理由者並得於提起上訴後20日內向本院補提理由書
（均須按他造當事人之人數附繕本）「切勿逕送上級法院」。
                                      書記官  蔡麗春
中　　華　　民　　國　　111 　年　　4 　　月　　29　　日